臺灣桃園地方法院刑事判決　　　　　　109年度交易字第525號
公　訴　人　臺灣桃園地方檢察署檢察官
被　　　告　李台學


上列被告等因過失傷害案件，經檢察官提起公訴（108 年度調偵
字第781 號），就被告李台學所涉部分，本院判決如下：
    主  文
本件公訴不受理。
    理  由
一、被告死亡者，應諭知不受理之判決，並得不經言詞辯論為之
    ，刑事訴訟法第303 條第5 款、第307 條分別定有明文。
二、就被告李台學所涉部分之公訴意旨，如附件之起訴書所載。
三、被告李台學在檢察官提起本件公訴後，因疾病不能到庭，經
    本院於民國109 年11月9 日裁定，就其所涉部分停止審判。
    嗣因其子李沛駿到院表示其已於110 年5 月2 日死亡，本院
    遂就其所涉部分諭知上開停止審判之原因消滅而繼續審判，
    有本院上開裁定、110 年5 月3 日準備程序筆錄及報到單、
    國軍桃園總醫院附設民眾診療服務處診斷證明書、戶役政電
    子閘門系統個人基本資料查詢結果附卷可考。從而，因其於
    本院審理期間死亡，爰不經言詞辯論，就其所涉部分，逕為
    不受理之判決。
據上論斷，應依刑事訴訟法第303 條第5 款、第307 條，判決如
主文。
中    華    民    國  110     年    11    月    8    日
                  刑事第十庭    法  官  徐漢堂
以上正本證明與原本無異。
如不服本判決應於收受判決後20日內向本院提出上訴書狀，並應
敘述具體理由。其未敘述上訴理由者，應於上訴期間屆滿後20日
內向本院補提理由書(均須按他造當事人之人數附繕本)「切勿逕
送上級法院」。告訴人或被害人如對本判決不服者，應具備理由
請求檢察官上訴，其上訴期間之計算係以檢察官收受判決正本之
日期為準。
　
                                書記官  侯儀偵
中    華    民    國   110    年    11    月    8     日
附件：
臺灣桃園地方檢察署檢察官起訴書
                                    108年度調偵字第781號
     被      告  李台學  男  69歲（民國00年0月00日生）
                         住桃園市○○區○○路000巷00弄0○
                           00號
                         國民身分證統一編號：Z000000000號
                 翁茂宇  男  22歲（民國00年0月0日生）
                         住桃園市○○區○○路○○段000巷0
                           0弄00號
                         國民身分證統一編號：Z000000000號
     上   1  人
     選任辯護人  何政謙律師
上列被告等因過失傷害案件，已經偵查終結，認應提起公訴，茲
將犯罪事實及證據並所犯法條分敘如下：
         犯罪事實
一、李台學於民國 106 年 10 月 2 日晚上 9 時 31 分許，未
    戴安全帽騎乘車牌號碼 000-000號普通重型機車，沿桃園市
    龍潭區武漢路由南往北方向行駛，當時天候晴、有夜間照明
    、路面鋪裝柏油、乾燥無缺陷、無障礙物、視距良好，號誌
    動作正常，而無不能注意之情事，竟疏未注意，見前方紅燈
    號誌不得行駛，仍未遵守號誌指示逕左轉彎往西斜穿越中興
    路東向車道，適有翁茂宇騎乘車牌號碼 000-000號普通重型
    機車，沿中興路由東往西方向駛至中興路、武漢路交岔路口
    ，本應注意行車速度，應依時速 50 公里速限標誌或標線之
    規定及行車時應注意車前狀況，並隨時採取必要之安全措施
    ，疏未注意及之，即以每小時約 68 公里之車速超速直行，
    2 車閃避不及而發生碰撞，因而翁茂宇受有頭部挫傷、左肩
    、左小腿後側，以及左腳等多處挫擦傷、輕微腦震盪等傷害
    ；李台學則受有外傷性腦內出血及蜘蛛膜下出血、腹部挫傷
    合併肝臟及脾臟撕裂傷、中樞神經系統極度障礙等重大難治
    或不治之重傷害。嗣經宋增宗報案，翁茂宇留置於車禍現場
    ，併向據報前往現場處理車禍之警員坦認為肇事人而自首，
    始悉上情。
二、案經翁茂宇、李台學之法定代理人李沛駿訴由桃園市政府警
    察局龍潭分局報告偵辦。
        證據並所犯法條
一、證據清單及待證事實：
┌──┬───────────┬────────────┐
│編號│證據名稱              │待證事實                │
├──┼───────────┼────────────┤
│1   │被告翁茂宇於警詢及偵查│否認有上開犯行，辯稱：伊│
│    │中之陳述。            │之車速約時速 59 公里，當│
│    │                      │時伊是直行車且號誌燈為綠│
│    │                      │燈，伊有路權並無過失等語│
│    │                      │。惟查，該路段之速限為時│
│    │                      │速 50 公里，被告翁茂宇明│
│    │                      │顯有超速行駛之行為，難認│
│    │                      │無上開過失犯行。        │
├──┼───────────┼────────────┤
│2   │證人宋增宗於警詢及偵查│被告 2 人於上開時、地， │
│    │中之證述              │騎乘機車發生碰撞之事實。│
│    │                      │                        │
├──┼───────────┼────────────┤
│3   │道路交通事故現場圖、道│被告 2 人於上開時、地騎 │
│    │路交通事故調查報告㈠㈡│乘上開機車，均疏於注意而│
│    │、現場照片、現場監視器│發生上開車禍之事實。    │
│    │錄影畫面光碟及翻拍照片│                        │
│    │                      │                        │
├──┼───────────┼────────────┤
│4   │國軍桃園總醫院附設民眾│被告 2 人受有上開傷害之 │
│    │診療服務處 106 年 10  │事實，且被告李台學有中樞│
│    │月 3 日、同年月 7 日、│樞神經系統極度障礙，終身│
│    │同年月 27 日、同年 11 │無工作能力，須長期臥床無│
│    │月 13 日、 109 年 4 月│法自行翻身等重傷害情形。│
│    │22 日之診斷證明書     │                        │
│    │                      │                        │
├──┼───────────┼────────────┤
│5   │桃園市政府車輛行車事故│被告翁茂宇以超過50公里之│
│    │鑑定委員會107 年3 月6 │時速，行駛上開機車通過路│
│    │日桃市鑑字第0000000 案│口；被告李台學未遵守燈光│
│    │鑑定意見書、桃園市政府│號誌之指示且未注意右側直│
│    │交通局107 年10月4 日桃│行車，逕行行駛上開機車通│
│    │交運字第1070043347號函│過路口，被告2 人之行為均│
│    │、中央警察大學108 年12│為肇事原因之事實。      │
│    │月31日校鑑科字第      │                        │
│    │0000000000號鑑定書    │                        │
└──┴───────────┴────────────┘
二、按刑事訴訟法第 237 條第 1 項規定：「告訴乃論之罪，其
    告訴應自得為告訴之人知悉犯人之時起，於 6 個月內為之
    。」惟若其雖知悉犯人在前，而成為得告訴之人在後，於其
    不得為告訴時之知悉，尚非所謂得為告訴之人之知悉，故應
    於事實上得為告訴之時起算（法檢字第 0920801789 號臺灣
    高等法院檢察署研究意見附卷供參）。查本案被告李台學之
    子李沛駿知悉被告翁茂宇有上開行為雖在 106 年 10 月 2
    日，成為被告李台學之監護人在 107 年 3 月 31 日，有臺
    灣桃園地方法院 106 年度監宣字第 780 號裁定在卷可稽，
    惟依上開研究意見意旨，李沛駿仍得於 107 年 4 月 25 日
    以李台學之法定代理人身分提出告訴，合先敘明。
三、次按，駕駛人應戴安全帽；汽車行駛至交岔路口，其行進應
    遵守燈光號誌或交通指揮人員之指揮，遇有交通指揮人員指
    揮與燈光號誌並用時，以交通指揮人員之指揮為準，道路交
    通安全規則第 88 條第 1 項第 5 款、第 102 條第 1 項第
    1 款訂有明文。次按，行車速度，依速限標誌或標線之規定
    ；且汽車行駛時，駕駛人應注意車前狀況，並隨時採取必要
    之安全措施，道路交通安全規則第93條第1 項、第94條第3
    項分別訂有明文。是被告2 人各自騎乘上開機車至上開路口
    時，自應注意前揭道路交通安全規則，且依當時狀況，並無
    不能注意之情事，竟疏未注意以致肇事，並致雙方受有上開
    傷，被告2 人均具有過失甚明；又被告2 人各自之過失行為
    ，與對方受傷結果間，具有相當因果關係。
四、又按，行為後法律有變更者，適用行為時之法律，但行為後
    之法律有利於行為人者，適用最有利於行為人之法律，刑法
    第 2 條第 1 項定有明文。被告行為後，刑法第 284 條業
    於 108 年 5 月 29 日經總統公布修正施行，並自同年 5
    月 31 日起生效。修正前之刑法第 284 條第 1 項原規定：
    「因過失傷害人者，處六月以下有期徒刑、拘役或五百元以
    下罰金，致重傷者，處一年以下有期徒刑、拘役或五百元以
    下罰金。」修正後之條文則為：「因過失傷害人者，處一年
    以下有期徒刑、拘役或十萬元以下罰金；致重傷者，處三年
    以下有期徒刑、拘役或三十萬元以下罰金。」經比較修正前
    後之法律，新法提高法定刑上限，是本案經新舊法比較之結
    果，應以被告行為時之法律即修正前之刑法第 284 條第 1
    項對被告較為有利。核被告李台學所為，係犯修正前刑法第
    284 條第 1 項前段之過失傷害罪嫌；被告翁茂宇所為，係
    犯修正前刑法第 284 條第 1 項後段之過失致重傷害罪嫌。
    另被告李台學無駕駛執照駕車致被告翁茂宇受傷，請依道路
    交通管理處罰條例第 86 條第 1 項規定，加重其刑。又被
    告翁茂宇於員警前往現場處理時在場，並當場承認其為肇事
    人而接受調查，有桃園市政府警察局龍潭分局道路交通事故
    肇事人自首情形紀錄表在卷可憑，已合於刑法第 62 條前段
    所定對於未發覺之犯罪自首而接受裁判之要件，請審酌依該
    條規定減輕其刑五、依刑事訴訟法第 251 條第 1 項提起公
    訴。
     此  致
臺灣桃園地方法院
中    華    民    國    109   年    4     月    24    日
                              檢  察  官  劉  哲  名
本件證明與原本無異
中    華    民    國    109   年    5     月    6     日
                              書  記  官  易  佩  函
所犯法條
修正前刑法第284條第1項
因過失傷害人者，處六月以下有期徒刑、拘役或五百元以下罰金
；致重傷者，處一年以下有期徒刑、拘役或五百元以下罰金。
從事業務之人，因業務上之過失傷害人者，處一年以下有期徒刑
、拘役或一千元以下罰金；致重傷者，處三年以下有期徒刑、拘
役或二千元以下罰金。